【裁判字號】    99,裁,2252
【裁判日期】    990930
【裁判案由】    使用補償金
【裁判全文】
最  高  行  政  法  院  裁  定
                                      99年度裁字第2252號
抗  告  人  丙○○（即甲○○等24人之被選定人）
            己○○（即甲○○等24人之被選定人）
            地○○（即甲○○等24人之被選定人）
上列抗告人因與相對人高雄縣岡山鎮公所間使用補償金事件，對
於中華民國99年1月29日高雄高等行政法院98年度訴字第712號裁
定，提起抗告，本院裁定如下︰
    主  文
抗告駁回。
抗告訴訟費用由抗告人負擔。
    理  由
一、本件抗告人與甲○○、乙○○、丁○○、戊○○、庚○○、
    辛○○、壬○○、癸○○、子○○、丑○○、寅○○、卯○
    ○、辰○○、巳○○、午○○、未○○、申○○、酉○○、
    戌○○、亥○○、天○○等24人依行政訴訟法第29條第1項
    規定選定抗告人丙○○、己○○、地○○為本件當事人，有
    其等民國98年12月2日聲請狀附原審卷可稽，合先敘明。
二、按抗告法院認抗告為不合法或無理由者，應為駁回抗告之裁
    定。
三、本件原裁定以：本件相對人主張抗告人使用系爭高雄縣岡山
    鎮○○段等26筆土地並無租賃或其他合法使用之法律關係，
    依民法第179條不當得利之規定，以98年4月14日函通知抗告
    人等24人繳納相當於租金之使用補償金，抗告人等24人辯稱
    與相對人間就系爭土地有不定期租賃契約存在、使用補償金
    應以生產實物為計算之標準所生之爭議，核屬兩造間有關私
    權之民事爭議事件，並非相對人行使公權力對外發生法律上
    效果之單方行政行為，即非行政處分，而為私法關係所生之
    爭執，應適用民事訴訟法之規定，由普通法院審判，行政法
    院並無受理訴訟權限，爰依職權移送於有審判權之臺灣高雄
    地方法院。
四、抗告意旨略謂：由原裁定謂本件係屬私權爭議事件可知，相
    對人以98年6月15日函認定本件爭議為行政處分應屬錯誤。
    惟原審裁定將本件移送臺灣高雄地方法院，若循民事訴訟程
    序解決，則當事人角色是否有錯亂情形，裁判費用計算亦將
    產生爭議，原裁定顯非適法等語。
五、本院按：「公法上之爭議，除法律別有規定外，得依本法提
    起行政訴訟」、「行政法院認其無受理訴訟權限者，應依職
    權以裁定將訴訟移送至有受理訴訟權限之管轄法院。」行政
    訴訟法第2條、第12條之2第2項前段分別定有明文。準此，
    當事人起訴所爭執之事項，必須為公法上爭議，始得依法提
    起行政訴訟。又行政機關代表國庫出售或出租公有財產，並
    非行使公權力對外發生法律上效果之單方行政行為，即非行
    政處分，而屬私法上契約行為，當事人若對之爭執，自應循
    民事訴訟程序解決，亦有司法院釋字第448號解釋在案。是
    行政機關代表國庫出售或出租公有財產，係基於準私人之地
    位所為之國庫行為，屬於私法上契約行為，並非行使公權力
    對外發生法律效果之行政處分，如與人民發生爭執，則屬於
    民事訴訟範圍，應向普通法院訴請裁判，非屬行政爭訟範疇
    。原裁定以抗告人與相對人間就系爭土地使用補償金所生之
    爭議，屬私權爭執，應適用民事訴訟法之規定，由普通法院
    審判，行政法院並無受理訴訟權限。依行政訴訟法第12條之
    2第2項前段規定，將本件依職權裁定移送至有受理訴訟權限
    之臺灣高雄地方法院，經核並無不合，抗告意旨猶執前詞求
    為廢棄原裁定，難認有理由，應予駁回。
六、據上論結，本件抗告為無理由。依行政訴訟法第104條、民
    事訴訟法第95條、第85條第1項前段、第78條，裁定如主文
    。
中    華    民    國    99    年    9     月    30    日
                    最高行政法院第二庭
                        審判長法官  鍾  耀  光
                              法官  林  金  本
                              法官  黃  淑  玲
                              法官  鄭  小  康
                              法官  林  樹  埔

以  上  正  本  證  明  與  原  本  無  異
中    華    民    國    99    年    9     月    30    日
                              書記官  黃  淑  櫻

司法院資訊處製作；財團法人民間司法改革基金會備份。
